臺灣士林地方法院民事判決
111年度簡上字第98號
上  訴  人  李欣儒  

訴訟代理人  牟君志律師
被上訴人    陳盈豪  
訴訟代理人  林冠佑律師
            王妤安律師
上列當事人間請求清償借款事件，上訴人對於中華民國110年12
月22日本院士林簡易庭110年度士簡字第1404號第一審判決提起
上訴，本院於民國111年11月8日言詞辯論終結，判決如下：
    主  文
上訴駁回。
第二審訴訟費用由上訴人負擔。
    事實及理由
一、被上訴人於原審起訴主張：
（一）上訴人於民國102年10月2日向被上訴人借款新臺幣（下同
      ）40萬元，並於數日後先返還4萬元，其餘36萬元部分迄
      未償還（下稱系爭借款），屢經催討，未獲置理，爰依消
      費借貸法律關係請求上訴人返還系爭借款及法定遲延利息
      。
（二）聲明：
　　1.上訴人應給付被上訴人36萬元，及自支付命令送達翌日起
      至清償日止，按年息百分之5計算之利息。
　　2.願供擔保，請准宣告假執行。
二、上訴人於原審辯稱：
（一）被上訴人於102年7月25日在美國創立InfStory lnc.(下稱
      InfStory公司），未經我國認許並辦理分公司登記，竟在
      境內僱用員工從事營業行為，違反公司法規定，被上訴人
      為InfStory公司之負責人，應就公司所為僱用上訴人及其
      他所有法律行為負民事責任。
（二）被上訴人於102年6月間邀上訴人共同創業，先承諾負擔上
      訴人因跳槽而損失之金額，復承諾上訴人每月薪資為53,5
      00元，但因創業初期資金不充裕，每月僅先給付2萬元，
      每月差額33,500元待未來資金充裕後再給付。上訴人考量
      倘於102年11月1日離職與被上訴人共同創業，將損失41萬
      元，如被上訴人一次給付予上訴人，恐影響初期創業之順
      利，上訴人乃先以借貸名義，向InfStory公司借款40萬元
      ，如不方便以InfStory公司名義借貸，才向被上訴人借40
      萬元，再以上訴人每月少領之薪資按月攤還，或是等創業
      賺錢再行清償，被上訴人同意先借上訴人40萬元，並以人
      格擔保不會要求清償後，上訴人於102年11月4日到InfSto
      ry公司報到，至104年7月離職。
（三）上訴人並未與InfStory公司簽訂勞動契約，實際上係由被
      上訴人個人僱用上訴人，自102年12月5日起至104年8月5
      日止，每月薪資均由被上訴人個人帳戶轉帳給付上訴人，
      實際領取薪資均為每月2萬元，直至104年6月始調薪為每
      月4萬元，每月薪資差額累積高達650,569元，不論被上訴
      人係以自己或InfStory公司名義僱用上訴人，均應由被上
      訴人自負民事責任，上訴人主張抵銷後，被上訴人仍積欠
      上訴人290,569元（計算式：400,000元-40,000元-650,56
      9元=-290,569元），自不得請求上訴人返還系爭借款。
（四）聲明：
　　1.被上訴人之訴駁回。
　　2.如受不利判決，願供擔保請准宣告免為假執行。
三、原審經調查審認後，認被上訴人之請求為有理由，判決上訴
    人應給付36萬元，及自支付命令送達翌日即110年6月5日起
    至清償日止，按年息百分之5計算之利息，並依職權宣告假
    執行。上訴人不服原審判決而提起上訴，於第二審程序中補
    稱：上訴人不再爭執兩造間有系爭借款之消費借貸關係存在
    ，且係由InfStory公司僱用上訴人，然被上訴人為挖角上訴
    人，一方面以實現夢想為由誘使上訴人加入創業，另一方面
    明知新創公司之初無法給付上訴人原本任職公司之月薪，乃
    對上訴人開出每月53,500元價值之月薪，但每月僅先實際給
    付2萬元，差額33,500元作為InfStory公司積欠上訴人之債
    務，嗣於公司獲得資金後再清償予上訴人，被上訴人並承諾
    同負償還責任；上訴人接受上開薪資條件而加入InfStory公
    司後，被上訴人又承諾初期加入公司之員工將獲得技術股，
    且將於A輪、B輪募資後將積欠之月薪清償予各員工，欠薪債
    務業已發生，僅係以InfStory公司募得資金時作為履行債務
    之期限，至上訴人離職時為止，InfStory公司尚積欠上訴人
    650,569元之薪資債務，迄今既未獲得資金投入，InfStory
    公司清償積欠薪資債務之期限應已屆至。而InfStory公司未
    經申請認許及設立分公司或辦事處，依102年1月30日修正前
    公司法第19條、371條、377條、386條及民法總則施行法第1
    5條等規定，被上訴人就InfStory公司之行為應自負責任或
    負連帶責任，上訴人以InfStory公司積欠之薪資債務主張與
    系爭借款抵銷等語。並聲明：㈠原判決廢棄。㈡被上訴人於第
    一審之訴駁回。被上訴人則於第二審程序中補稱：依上訴人
    寄予被上訴人之電子郵件、向原任職公司所提辭職信之內容
    ，均可知其主動表示願以每月2萬元之薪資條件加入InfStor
    y公司，其後並於104年3月23日要求加薪，在任職期間均未
    就其所稱之欠薪要求InfStory公司償還，足見InfStory公司
    並未積欠上訴人薪資；至被上訴人於102年6月26日、104年6
    月16日分別寄發予上訴人之電子郵件，至多僅能說明InfSto
    ry公司決定給予補償之停止條件，取決於是否有人投資、是
    否有A輪、B輪資金，上開條件至今均未成就，自無須給予上
    訴人補償。InfStory公司縱使未經認許及辦理分公司登記，
    然聘僱員工開發免費APP之行為非屬修正前公司法第19條、3
    71條、377條限制之範疇，並無應由被上訴人自負民事責任
    之情形，上訴人對於InfStory公司或被上訴人均無任何債權
    可資主張抵銷等語。並聲明：上訴駁回。　
四、本件經本院依民事訴訟法第270 條之1第1項第3款規定，協
    同兩造整理並協議簡化爭點後，兩造於本院111年6月16日準
    備程序期日，同意整理不爭執事項及爭點如下：　　　　
（一）兩造不爭執事項：
    1.上訴人於102 年10月2 日向被上訴人借款40萬元，其後已
      返還4 萬元，尚欠借款36萬元。
    2.上訴人於102 年11月4日至104 年7 月間至InfStory公司
      任職，該公司法定代理人為被上訴人。
    3.上訴人於InfStory公司任職期間，自102 年11月份至104
      年5 月份每月實際領取之薪資為2 萬元，104 年6 月份（
      於7月間領取）實際領取之薪資為4 萬元。
    4.兩造對於對造所提出之各項證物形式上真正均不爭執。
（二）兩造之爭點：
    1.InfStory公司有無積欠上訴人薪資？倘有，積欠數額為何
      ？
    2.承上，倘InfStory公司確有積欠上訴人薪資，被上訴人是
      否應就InfStory公司積欠上訴人薪資之部分，負民事償還
      責任？
    3.承上，倘被上訴人應就InfStory公司積欠上訴人薪資之部
      分，負民事償還責任，上訴人得否就上開民事償還責任之
      數額，對被上訴人就系爭借款債務，主張抵銷？
五、得心證之理由：
（一）按當事人主張有利於己之事實者，就其事實有舉證之責任
      ；民事訴訟法第277條前段定有明文。又原告主張債權發
      生原因之事實，固有舉證之責任，若被告自認此項事實而
      主張該債權已因清償、抵銷或其他原因而消滅，則此清償
      、抵銷或其他原因之事實，應由被告負舉證之責任（最高
      法院96年度台上字第256號判決意旨參照）。次按民事訴
      訟如待證事實陷於真偽不明之狀態時，為求發現真實並促
      進訴訟，應依舉證責任分配之原則，命負舉證責任之人提
      出證據，再由法院本於調查證據之結果，斟酌全辯論意旨
      ，依證據評價判斷事實之真偽。倘負舉證責任之一方，不
      能提出使法院就應證事實形成確切之心證時，即應對事實
      真偽不明之狀態承擔不利益之結果（最高法院107年度台
      上字第974號判決意旨參照）。上訴人對於兩造間確有系
      爭借款之消費借貸關係存在乙節，並不爭執（本院卷第82
      至83頁），但辯稱InfStory公司積欠上訴人薪資數額累計
      達650,569元，應由該公司法定代理人即被上訴人自負責
      任或負連帶責任，而主張以上開薪資債權與系爭借款抵銷
      等語，然被上訴人否認InfStory公司積欠上訴人薪資，並
      主張上訴人並無可資抵銷之債權存在，揆諸前揭說明，應
      由上訴人就其所稱InfStory公司確有積欠上訴人薪資及所
      積欠之數額等有利於己之事實，負舉證之責任。
（二）上訴人雖主張：被上訴人曾於102年6月26日之電子郵件中
      ，對上訴人開出每月53,500元價值之月薪，但每月僅先實
      際給付2萬元，差額33,500元作為InfStory公司積欠上訴
      人之債務，嗣於公司獲得資金後再清償予上訴人，被上訴
      人並承諾同負償還責任；另上訴人接受上開薪資條件而加
      入InfStory公司後，被上訴人又於104年6月16日之電子郵
      件中，承諾初期加入公司之員工將獲得技術股，且將於A
      輪、B輪募資後，將積欠之月薪清償予各員工等語，並提
      出前揭兩封電子郵件為證（見原審卷第38頁、本院卷第52
      頁），然查：
　　1.被上訴人於102年6月26日之電子郵件中寫道：「只要你加
      入後，從那天開始，『你價值的月薪』減去在這間公司實際
      領的月薪＝公司欠你。『例如』:53,500－20,000＝33,500元，
      也就是公司每個月欠你33,500元。在未來，有創投，資金
      投資，以及以後每次別人大量資金灌入，因為有別人的一
      堆錢灌入，所以我會一次還你，或是每次分批還。除非我
      自己倒了、公司倒了，那我就沒辦法還你了。」依前揭電
      子郵件之內容，足知被上訴人係向上訴人表示，InfStory
      公司當時實際可以提供上訴人領取之月薪僅為2萬元，但
      其認為上訴人加入InfStory公司所提供之價值，值得更高
      之薪資條件，乃試以53,500元之薪資數額作為舉例，表示
      將來如有大量之創投資金投入，將會補償上訴人未能依其
      工作價值實際領取薪資之損失，尚難遽行認為上訴人與In
      fStory公司間，業因前揭電子郵件而達成每月薪資數額53
      ,500元之合意。
　　2.上訴人加入InfStory公司後，被上訴人又於104年6月16日
      寄給員工之電子郵件中寫道：「1.關於Stock，現在更改
      ，只要待滿1年半，就符合技術股發領條件。所以大家確
      定都有。『當有人投投資時』，公司股權調整，屆時，會把
      實質股票，寄發給各位居住處。2.積欠的月薪。『Seed輪
      ，無法補償給大家』。『當A輪、B輪之後』，會把積欠的月
      薪，補償轉到你們銀行戶口。」依前揭電子郵件之內容，
      足知被上訴人係向員工表示，以「有人投資」、「A輪、B
      輪資金募集」，作為股權調整及補償月薪之前提條件，在
      「Seed輪」，無法補償月薪，而InfStory公司其後並未獲
      得其他創業資金之投入與募集，為兩造所不爭執，自難認
      為上訴人業已取得要求InfStory公司補償月薪差額之權利
      ，且上開電子郵件中並未明確提及InfStory公司分別積欠
      各員工之薪資數額究為若干，上訴人徒依前開電子郵件，
      主張InfStory公司對上訴人每月應付薪資差額為33,500元
      ，累積金額高達650,569元，亦難憑採。
（三）另查，兩造間於102年6月間洽談上訴人加入InfStory公司
      之薪資條件時，上訴人曾於102年6月24日寄予被上訴人之
      電子郵件中寫道：「全職的部分，我最低能接受是2萬。
      」（見原審卷第124頁），其後上訴人於同年7月18日寄予
      被上訴人之電子郵件副本中寫道：「我自己提出條件，以
      月薪兩萬加入CIH（指被上訴人）公司。」（見本院卷第7
      9頁），並於同年10月2日寄予被上訴人之電子郵件中，以
      4萬元計算其若於同年11月1日至InfStory公司任職時，於
      該年度11月至12月所可領取2個月之薪資總額（即每月2萬
      元，見原審卷第98頁），於103年7月24日寄予被上訴人之
      電子郵件中寫道：「我一樣領兩萬」（見本院卷第152頁
      ），嗣上訴人於104年3月23日寄予被上訴人之電子郵件中
      要求加薪，並寫道：「7月5日40000，11月5日60000，目
      前底限是這樣，我不知道到時候公司狀況怎樣，如果負擔
      不起，隨時跟我說。」（見本院卷第154頁），上訴人自I
      nfStory公司離職後，於108年4月7日在批踢踢實業坊Soft
       Job版刊登徵才文，內容提及「從技嘉畢業後，我跟著CI
      H（指被上訴人）到8tory，CIH是CEO，我是Co-founder之
      一，領著月薪20k，這又是另外一個故事。」（見本院卷
      第127頁）。依前揭各次電子郵件及文章，上訴人進入Inf
      Story公司任職之前，非但已向被上訴人提及其最低可以
      接受的月薪為2萬元，並主動表示其自己提出條件願以月
      薪2萬元加入InfStory公司，其後多次向被上訴人或第三
      人表達其領取之月薪即為2萬元，在任職期間亦從未表示I
      nfStory公司積欠其薪資，且於104年3月23日寄予被上訴
      人之電子郵件中要求逐步加薪為4萬元、6萬元，亦未表明
      係追討InfStory公司所積欠之薪資，難認上訴人與InfSto
      ry公司間，確有達成每月薪資數額53,500元之意思合致。
（四）依上訴人所提之前揭舉證方法，並綜合斟酌兩造所提卷內
      其他各項證物資料，尚難認定上訴人與InfStory公司間，
      業已達成每月薪資數額53,500元之合意，則上訴人主張其
      在InfStory公司任職期間，該公司對上訴人每月應付薪資
      差額為33,500元，積欠薪資金額累計高達650,569元云云
      ，尚屬無據；上訴人既未能舉證證明其確實擁有前開積欠
      薪資債權，自無從主張抵銷，則關於兩造所爭執被上訴人
      是否應就InfStory公司積欠上訴人薪資負民事償還責任乙
      節，即無再加審究之必要，併此敘明。
（五）綜上所述，上訴人前揭關於抵銷之抗辯，既屬無據，則被
      上訴人依消費借貸法律關係，訴請上訴人清償系爭借款36
      萬元，及自支付命令送達翌日即110年6月5日起至清償日
      止，按年息百分之5計算之法定遲延利息，為有理由，應
      予准許，原審為上訴人敗訴之判決，並依職權宣告假執行
      ，經核尚無不合，上訴論旨指摘原判決不當，求予廢棄改
      判，為無理由，其上訴應予駁回。　　　　　　
六、本件事證已臻明確，兩造所提其餘證據及攻擊防禦方法，核
    與判決結果均不生影響，爰不一一論述，附此敘明。
七、據上論結，本件上訴為無理由，依民事訴訟法第436 條之1
    第3 項、第449 條第1 項、第78條，判決如主文。
中　　華　　民　　國　　111 　年　　11　　月　　22　　日
                  民事第二庭審判長法  官  陳章榮

                                  法  官  蘇錦秀

                                  法  官  邱光吾
以上正本係照原本作成。
本件判決不得上訴。　　
中　　華　　民　　國　　111 　年　　11　　月　　22　　日
                                  書記官  唐千雅